臺灣臺南地方法院刑事判決　　　　　　　96年度易字第1047號
公　訴　人　臺灣臺南地方法院檢察署檢察官
被　　　告　丙○○
上列被告因竊盜案件，經檢察官提起公訴（96年度偵字第5887號
），本院判決如下：
    主  文
丙○○攜帶兇器竊盜，累犯，處有期徒刑捌月。
扣案之鋸子、鏟子各壹把，均沒收。
    事  實
一、丙○○前於民國90年間，因施用毒品案件，經本院以90年度
    易字第1473號判處有期徒刑2年確定，於93年4月6日縮短刑
    期假釋出監，甫於93年7月15日保護管束期滿視為執行完畢
    。詎其猶不知悔改，意圖為自己不法之所有，於96年7月7日
    下午6時40分許，在臺南市○區○○街116巷5號前，持其所
    有且客觀上可為兇器使用鋸子及鏟子各1把，鋸斷取得國防
    部所有而由空軍443聯隊委託臺南市政府管理，直徑約30公
    分之龍柏後，將之置放於其所騎之機車腳踏板上，甫騎車離
    開現場，即為警當場查獲，並扣得前開鋸子、鏟子及樹木（
    龍柏）1棵（已發還）。
二、案經臺南市警察局第六分局報告臺灣臺南地方法院檢察署檢
    察官偵查起訴。
    理  由
一、訊據被告丙○○對於前開客觀犯罪事實坦認不諱，惟矢口否
    認有何行竊意思，辯稱：伊鋸的龍柏樹是在眷村內路邊，原
    本就被別人鋸過，還剩一小截，伊才會將之鋸下。眷村的房
    子要拆除了，如果是有用的東西上面會有標籤，標籤上面寫
    阿拉伯數字的編號，伊鋸的那截龍柏上面沒有標籤，而且很
    短，沒有什麼作用，就像撿海邊的漂流木一樣，所以伊主觀
    上不認為伊是偷東西云云。
二、經查，被告丙○○於前述時、地，持自己所有之鋸子、鏟子
    ，鋸斷取得國防部所有而由空軍443聯隊委託臺南市政府管
    理，直徑約30公分之龍柏等事實，業據被告丙○○自白不諱
    ，核與證人即空軍443聯隊後勤科飛參官乙○○於警詢時之
    證述、證人即臺南市政府建設局公園路燈管理課課長甲○○
    於警詢時之證詞相符，並有贓物認領保管單及失竊補報單各
    1 紙、照片2張在卷可稽，且有鋸子及鏟子各1把扣案可佐，
    可以認定。
三、被告丙○○雖以前詞置辯，然按樹木植栽乃具有生命，可以
    再生之生物，雖經鋸斷，仍有繼續生長之可能，依吾人一般
    社會觀念，樹本不會因其外觀遭人砍鋸，即認為已失去經濟
    價值而為原所有權人拋棄之物，此亦為被告所明知之道理，
    此由被告於本院自陳：若伊家門口的樹木被伊鋸剩一截，別
    人也不可以不經過伊同意而鋸走等語（見本院卷第30頁）可
    明。況某物是否具有經濟價值，應依原所有權人來判定，而
    非由他人來決定，否則豈非任何人均可以任意拿取他人之物
    ！是被告所辯，顯係卸責之詞，要無可採。
四、本件被告竊取龍柏所用之鋸子為塑膠柄，柄長33公分，刀刃
    處為鐵製鋸齒狀長28公分、寬4.7公分，刀面鋒利；鏟子連
    柄長62公分，鏟子握把為木頭製長34.5公分，其餘部分為鐵
    製之情，業據本院於審理時當庭勘驗明確（見本院卷第28頁
    ），且被告並表示其係持該鋸子鋸斷龍柏，是任何人得以輕
    易持該鋸子、鏟子傷害他人，該鋸子、鏟子得資為兇器使用
    ，已無疑義，則被告持以竊取龍柏所為係犯刑法第321條第1
    項第3款之加重竊盜罪。被告有前述之論罪科刑資料，經本
    院判處有期徒刑2年確定，於93年7月15日保護管束期滿視為
    執行完畢，有臺灣高等法院被告前案紀錄表1份在卷可稽，
    其於有期徒刑執行完畢後，5年內故意再犯本件法定刑有期
    徒刑以上之罪，為累犯，應依刑法第47條第1項之規定，加
    重其刑。
五、另檢察官雖主張被告於本件符合自首之要件，然按刑法第62
    條所謂自首，係以犯人在犯罪未發覺前，向該管公務員『自
    承犯罪，而受法律之裁判為要件』，此有最高法院70年度台
    上字第5498號判決意旨可資參照。本件被告於檢察官詢問遭
    查獲之經過時陳稱：伊將鋸好樹木放在車上搬離約100公尺
    ，剛好大林派出所的所長身穿便服問伊是在哪邊鋸的，伊問
    他是誰？他說他是警察，就告訴他樹木是在附近鋸的，並帶
    他到現場等語（見本院卷第31頁），憑此，尚難認被告有向
    該員警『自承犯罪而受法律之裁判』之情形，因此無從依刑
    法第62條之規定，減輕被告之刑期，附此敘明。
六、爰審酌被告丙○○有竊盜、毒品前科，素行非佳（見卷附臺
    灣高等法院被告前案紀錄表），今復隨意竊取他人所有龍柏
    ，參酌其於本院所為之辯解，足認其所有權概念薄弱，且其
    原為認罪表示，嗣於本院審理程序將終結之際矢口否認犯行
    ，犯後態度尚良好，又其本次竊取他人之物品，價值非鉅，
    且該等物品亦均經被害人領回，被害人所受損害輕微等一切
    情狀，量處如主文所示之刑。本件被告行竊時所使用之鋸子
    、鏟子為被告所有，供其犯本件竊盜罪所用之物，業據被告
    供明在卷，爰依刑法第38條第1項第2款之規定沒收。
據上論結，應依刑事訴訟法第299條第1項前段、第284條之1、第
273條之1第1項，刑法第321條第1項第3款、第47條第1項、第38
條第1項第2款，刑法施行法第1條之1，判決如主文。
本案經檢察官薛雯文到庭執行職務。
中　　華　　民　　國　　96　　年　　9 　　月　　28　　日
　　　　　　　　　刑事第十三庭  法　官　莊玉熙
以上正本證明與原本無異。
如不服本判決應於收受本判決後10日內向本院提出上訴書狀，並
應敘述具體理由。如未敘述上訴理由者，應於上訴期間屆滿後20
日內向本院補提理由書狀（均須按他造當事人之人數附繕本）「
切勿逕送上級法院」。
　　　　　　　　　  　　　　　  書記官  余富誠
中　　華　　民　　國　　96　　年　　9 　　月　　29　　日
附錄本案論罪科刑法條：
中華民國刑法第321條第1項第3款：
犯竊盜罪而有左列情形之一者，處6月以上、5年以下有期徒刑：
三攜帶兇器而犯之者。
